【裁判字號】    98,簡上,22
【裁判日期】    980407
【裁判案由】    詐欺
【裁判全文】
臺灣板橋地方法院刑事判決              98年度簡上字第22號
上  訴  人
即  被  告  乙○○
                    （另案於臺灣桃園女子監獄附設臺灣桃園
上列上訴人即被告因詐欺案件，不服本院中華民國97年10月17日
97年度簡字第8233號第一審刑事簡易判決（聲請簡易判決處刑案
號：97年度偵字第17348 號），提起上訴，本院管轄之第二審合
議庭判決如下：
    主  文
上訴駁回。
    事  實
一、乙○○前多次犯有偽造文書、違反動產擔保交易法、詐欺、
    誣告、贓物、侵占、竊盜及違反洗錢防制法等罪，其中於民
    國93年間因贓物、偽造文書、侵占等案件，經本院以94年度
    簡字第1535號判決各判處有期徒刑3 月、5 月、罰金（銀元
    ）2,400 元，有期徒刑部分應執行有期徒刑6 月確定；復於
    93年間因違反洗錢防制法案件，經本院以94年度簡字第1795
    號判決判處有期徒刑6 月確定；又於95年間因竊盜案件，經
    臺灣桃園地方法院以96年度簡上字第27號判決判處有期徒刑
    4 月確定。嗣上開四個有期徒刑之罪經分別減刑為有期徒刑
    1 月15日、2 月15日、3 月、2 月，前三罪並經定應執行刑
    有期徒刑6 月確定，與該2 月有期徒刑合併執行後，於96年
    11月10日執行完畢。詎其仍不知悔改，可預見提供金融帳戶
    之存摺、提款卡及密碼予他人，可能使該帳戶遭詐欺集團利
    用作為收受被詐騙者交付之款項之用，仍不違背其本意，基
    於幫助詐欺取財之不確定故意，於96年11月23日下午2 時30
    分許，先與友人甲○○一起前往址設臺北縣中和市○○路69
    6 號之臺北富邦商業銀行雙和分行（下稱富邦銀行），以甲○○名義申請開設000000000000號帳戶（下稱富邦銀行帳戶
    ）後，旋向甲○○借用該帳戶，並在前開銀行前將該帳戶之
    存摺、提款卡及密碼交付予真實姓名年籍不詳，綽號「小王
    」之成年男子，以供某詐欺集團作為犯罪工具之用。嗣於同
    日17時46分許，上開詐欺集團成員即基於意圖為自己不法所
    有之犯意，撥打電話向林馨屏佯稱其於網路購物付款出現問
    題，應取消分期付款方式，改為一次全額付款，致林馨屏陷
    於錯誤，依指示前往高雄縣岡山鎮○○○路某處富邦銀行操
    作自動櫃員機，而於同日20時15分、39分、41分、43分許，
    先後四次各存款新臺幣（下同）31,000元、50,000元、38,0
    00元及1,000 元，合計120,000 元至上開富邦銀帳戶內，隨
    即由該詐欺集團成員提領一空。嗣林馨屏發覺有異，報警處
    理而查悉上情。
二、案經甲○○告發由臺灣板橋地方法院檢察署檢察官偵查後聲
    請以簡易判決處刑。
    理  由
一、訊據上訴人即被告乙○○固坦承於前揭時、地與甲○○一起
    前往富邦銀行，以甲○○名義申請開設上開富邦銀行帳戶後
    ，向甲○○借用該帳戶，並將帳戶之提款卡交給「小王」等
    情，惟矢口否認有何幫助詐欺取財之犯行，辯稱：因伊要向
    「小王」借錢，「小王」要求伊提供帳戶供其匯款，伊乃向
    甲○○借用，甲○○表明其所有之舊提款卡已不能使用，二
    人乃前往富邦銀行申請開設上開富邦銀行帳戶，開完戶後，
    「小王」即出現在銀行門口，伊就將該帳戶提款卡交給「小
    王」，但未包含存摺，後來伊肚子痛去上廁所，上完出來後
    ，「小王」就不見了，伊即一直打電話找「小王」，但均轉
    語音信箱而未聯絡上，嗣後經詢問友人丙○○、許美蘭及「
    小王」，得知「小王」於用過提款卡後，已將之返還甲○○
    ，甲○○取回後再連同該帳戶之存摺、印章交給另一名男子
    云云。經查：
（一）被告於前揭時、地向甲○○借用上開富邦銀行帳戶之存摺
      、提款及密碼後，即將之全部交給「小王」等情，業據其
      於偵查中坦承不諱（見97年度偵字第17348 號偵查卷第12
      頁），核與告發人即證人甲○○於偵查中及本院審理中證
      述之情節相符；另被告既供稱將該等物品交付「小王」後
      ，因肚子痛去上廁所，上完出來時「小王」已離開等情，
      則其根本無從目睹「小王」是否有把取得之存摺等物返還
      甲○○﹖被告雖稱其友人丙○○、許美蘭曾目睹「小王」
      返還存摺等物予甲○○之情，惟其於偵查中始終未提及與
      甲○○一起開設上開富邦銀行帳戶時丙○○及許美蘭二人
      曾在現場，於本院審理時反而另供稱伊係於隔天（即96年
      11月24日）才與丙○○、許美蘭去找甲○○住處找她等情
      ，則丙○○、許美蘭等人於被告在富邦銀行門口向甲○○
      借用上開富邦銀行帳戶時，是否確實在場，誠令人懷疑﹖
      是被告聲請傳喚丙○○欲佐證甲○○自「小王」處取回提
      款卡後，再連同同該帳戶之存摺、印章交給另一名男子乙
      節，核無必要。另被告於偵查中供稱伊與該自稱為「小王
      」之友人認識2 、3 年，「小王」之真實姓名為「詹政偉
      」，伊看過「小王」之身分證，其上所記載之名字為「陳
      雲清」等語，並於偵訊後陳報「小王」之年籍資料、住址
      、行動電話號碼（0000000000）等聯絡方式予檢察官，惟
      經檢察官調閱該行動電話號碼之申設資料，該號碼係於97
      年7 月29日始啟用，申設人亦非「詹政偉」或「陳雲清」
      ，復經以「詹政偉」為搜尋條件於法務部戶政役連結作業
      系統查詢，亦未見有名為「詹政偉」之人之年籍資料與被
      告所陳報相符者，此有行動電話申設資料查詢表及法務部
      戶政役連結作業系統查詢結果各1 件附卷可憑，顯見「小
      王」非被告熟識之友人，其正確姓名、年籍及住居所等資
      料應屬不明，則被告於本院審理中改稱「小王」真實姓名
      為「詹政文」，並聲請傳喚「詹政文」欲佐證該人已將所
      取得之提款卡等物返還甲○○，亦無必要。據此，足見被
      告確實將借得之上開富邦銀行帳戶之存摺、提款卡及密碼
      交付「小王」，且迄未返還。
（二）又被害人林韾屏於前揭時、地遭某詐欺集團成員詐騙，而
      分四次共存款120,000 元至上開富邦銀行帳戶內，隨即由
      詐欺集團成員提領一空等情，業據被害人林馨屏於本院97
      年度簡字第2955號刑事案件（被告為甲○○）之警詢時指
      述綦詳，此經本院依職權調借該案卷宗核閱屬實，並有上
      開富邦銀行帳戶之「對帳單查詢/ 列印」紀錄表1 紙附卷
      可憑，堪認該帳戶確已遭某詐欺集團作為詐騙被害人林馨
      屏之工具。
（三）被告雖辯稱因為要向「小王」借錢，「小王」要求伊提供
      帳戶供其匯款，乃向甲○○借用帳戶云云。惟其既已於96
      年11月23日當日與「小王」相約在富邦銀行前見面，「小
      王」逕可直接交付借款予被告即可，何需大費周章先由被
      告會同甲○○開設上開富邦銀行帳戶後，再以匯款方式匯
      入欲借被告之款項？縱其等間有特殊原因需以匯款方式支
      付借款，被告亦僅需提供該帳戶之帳號予對方即可，斷無
      需連同帳戶之提款卡、存摺及密碼一同交付對方之理？否
      則在「小王」匯入借款後，被告根本無法提領款項，凡此
      均在在顯示被告前開辯解，與常情有違，其所謂向「小王
      」借款而提供帳戶乙節，應屬憑空編纂之詞，不足採信。
（四）復參以被告前92年至95年間，亦因提供帳戶予詐騙集團使
      用而違反洗錢防制法及幫助詐欺等案件，分別經本院及臺
      灣高等法院、臺灣桃園地方法院以94年度簡字第1795號、
      96年度上易字第1703號判決依序判處有期徒刑6 月、1 年
      （減為有期徒刑6 月，原審為臺灣臺北地方法院95年度易
      字第2822號）、6 月確定，此有臺灣高等法院被告前案紀
      錄表在卷可按，被告經該等案件之偵審程序，應可預見提
      供帳戶之存摺、提款卡及密碼予他人，將可能因此幫助詐
      欺集團作為詐騙被害人之用，竟仍執意將之提供予他人使
      用，主觀上顯有幫助他人詐欺取財之不確定故意甚明。
    綜上所述，被告事後空言否認犯行，所為上開辯解，顯係卸
    責之詞，委無可採。罪證明確，被告犯行堪以認定。
二、按刑法上之幫助犯，係指以幫助之意思，對於正犯資以助力
    ，而未參與實施犯罪之行為者而言。查本件被告提供帳戶讓
    遭詐欺集團成員詐騙之被害人存入款項，並未實際參與詐欺
    集團成員對被害人實施詐欺之犯罪行為，是核其所為，係犯
    刑法第30條第1項、第339條第1項之幫助詐欺取財罪。末查
    ：被告前多次犯有偽造文書、違反動產擔保交易法、詐欺、
    誣告、贓物、侵占、竊盜及違反洗錢防制法等罪，其中於93
    年間因贓物、偽造文書、侵占等案件，經本院以94年度簡字
    第1535號判決各判處有期徒刑3 月、5 月、罰金（銀元）2,
    400 元，有期徒刑部分應執行有期徒刑6 月確定；復於93年
    間因違反洗錢防制法案件，經本院以94年度簡字第1795號判
    決判處有期徒刑6 月確定；又於95年間因竊盜案件，經臺灣
    桃園地方法院以96年度簡上字第27號判決判處有期徒刑4 月
    確定。嗣上開四個有期徒刑之罪經分別減刑為有期徒刑1 月
    15日、2 月15日、3 月、2 月，前三罪並經定應執行刑有期
    徒刑6 月確定，與該2 月有期徒刑合併執行後，於96年11月
    10日執行完畢，此有臺灣高等法院被告前案紀錄表在卷足憑
    ，其受有期徒刑執行完畢後，5 年以內故意再犯本件有期徒
    刑以上之罪，為累犯，應依刑法第47條第1 項規定加重其刑
    。另被告之行為，僅止於幫助而已，爰依刑法第30條第2 項
    規定，按正犯之刑減輕之，並依刑法第71條第1 項規定先加
    後減。原審因而審酌被告前已有多次幫助他人詐欺之前科，
    素行不佳，其提供帳戶予詐欺集團作為犯罪使用，增加被害
    人尋求救濟之困難，並使犯罪之訴追趨於複雜，擾亂社會正
    常交易安全，暨本件被害人受詐騙金額達120,000 元，被告
    犯後猶設詞飾卸，未見悔意等一切情狀，適用上開法條、刑
    法第41條第1 項前段及刑法施行施第1 條之1 第1 項、第2
    項前段規定，量處被告有期徒刑6 月，並諭知易科罰金之折
    算標準。本院經核原審認事用法，均無不合，量刑亦稱妥適
    （原判決只就被害人林馨屏存款至上開富邦銀行帳戶之時間
    ，略載為同日20時15分許，稍有不足，本院爰將此部分予以
    更正），被告上訴意旨仍執前詞指摘原判決不當，請求撤銷
    改判為無罪，為無理由，應駁回其上訴。
據上論斷，應依刑事訴訟法第455條之1第1項、第3項、第368 條
、第373條，判決如主文。
本案經檢察官賴建如到庭執行職務。
中    華    民    國    98    年    4     月    7     日
                  刑事第二庭審判長法  官  王屏夏
                                  法  官  吳幸娥
                                  法  官  趙義德
上列正本證明與原本無異。
不得上訴。
                                  書記官  王君倚
中    華    民    國    98    年    4     月    10    日
附錄本案論罪科刑法條全文：
刑法第339條第1項：
意圖為自己或第三人不法之所有，以詐術使人將本人或第三人之
物交付者，處5 年以下有期徒刑、拘役或科或併科1 千元以下罰
金。


司法院資訊處製作；財團法人民間司法改革基金會備份。
